【裁判字號】    97,交訴,42
【裁判日期】    970509
【裁判案由】    過失致死
【裁判全文】
臺灣臺中地方法院刑事判決  97年度交訴字第42號
公  訴  人  臺灣臺中地方法院檢察署檢察官
被      告  甲○○
選任辯護人  林瓊嘉律師
上列被告因過失致死案件，經檢察官提起公訴（九十七年度偵字
第五二三號），於本院準備程序進行中，被告就被訴事實為有罪
之陳述，經合議庭裁定改以簡式審判程序審理，判決如下：
    主    文
甲○○服用酒類，不能安全駕駛動力交通工具而駕駛，處拘役伍
拾日，如易科罰金，以新臺幣壹仟元折算壹日；又因過失致人於
死，處有期徒刑玖月；又駕駛動力交通工具肇事，致人死亡而逃
逸，處有期徒刑壹年。有期徒刑部分應執行有期徒刑壹年陸月。
    事  實
一、甲○○於民國九十六年九月十六日夜間某時，與朋友在位於
    臺中縣后里鄉月眉村之大彰公樹前烤肉喝酒，約飲用啤酒易
    開罐二瓶後，已達不能安全駕駛動力交通工具之程度，明知
    無汽車駕駛執照及酒後不得駕車，竟仍於同日夜間二十時三
    十分許飲酒結束後，駕駛車牌號碼ＳＬ－九六六九號自小客
    車離開上址，欲前往臺中縣后里鄉舊社村找朋友。嗣於同日
    夜間二十二時二十五分許，甲○○駕駛上開自小客車由北向
    南方向沿臺中縣后里鄉○○路行駛至公安路口時，甲○○應
    注意未領有駕駛執照不得駕駛小型車，又駕駛人駕駛汽車，
    應遵守道路交通標誌、標線、號誌之指示，並服從交通指揮
    人員之指揮，而汽車行駛時，駕駛人應注意車前狀況及兩車
    併行之間隔，並隨時採取必要之安全措施，另汽車駕駛人飲
    用酒類或其他類似物後，其吐氣所含酒精濃度超過每公升零
    點二五毫克或血液中酒精濃度超過百分之○點○五以上者，
    不得駕車，且依當時天候晴，夜間有照明，路面柏油、乾燥
    、無缺陷、無障礙物，視距良好，號誌正常，並無不能注意
    之情事，仍未注意車前狀況及未停讓幹線車先行，竟以時速
    超過五十公里之速度通過公安路口，適有楊雅婷騎乘車號Ｐ
    Ｐ七－六二九號重機車，沿該公安路由東向西方向行駛至中
    眉路口，遭甲○○駕駛之上開自小客車前保險桿猛力撞擊楊
    雅婷所騎乘之上開機車右側，楊雅婷之人及車隨即遭該自小
    客車衝擊及夾帶至由北往來方向之中眉路右邊人行道，楊雅
    婷並因此受有頭胸部外傷、顱腦挫傷及胸腔內出血之傷害。
    詎甲○○明知已因駕車發生碰撞而肇事，有致人死傷之情形
    ，竟未下車查看，對楊雅婷採取救護或其他必要措施，而另
    行起意，迅即駕車沿中眉路往南逃逸，行駛至后里國中附近
    ，始下車查看，發現車牌可能掉在肇事現場，於是折返至上
    開路口撿拾撞掉之車號ＳＬ－九六六九號車牌後，再度沿公
    安路往東逃逸。惟甲○○於撿拾車牌時，遭民眾發現報警，
    經由警方以巡邏車追緝，於肇事地點約一百五十公尺處攔獲
    ，經警施以酒精濃度測試達每公升零點五三毫克，而查獲上
    情。而楊雅婷於受傷倒地後，經送醫急救，仍於九十六年九
    月十七日零時一分許不治死亡。
二、案經丙○○（楊雅婷之父）告訴及臺灣臺中地方法院檢察署
    檢察官自動簽分偵查起訴。
    理  由
壹、程序方面：
    查本件被告所犯之刑法第一百八十五條之三、第一百八十五
    條之四、第二百七十六條第一項等罪，其法定刑分別為「一
    年以下有期徒刑、拘役或併科十五萬元以下罰金。」、「六
    月以上五年以下有期徒刑。」、「二年以下有期徒刑、拘役
    或二千元以下罰金。」，且均非高等法院管轄第一審之案件
    ，經本院合議庭裁定由受命法官行準備程式時，被告就被訴
    事實為有罪之陳述後，經告知被告簡式審判程式之旨，並聽
    取被告、檢察官之意見後，裁定進行簡式審判程式，依刑事
    訴訟法第第二百七十三條之二之規定，簡式審判程式之證據
    調查，不受刑事訴訟法第一百五十九條第一項、第一百六十
    一條之二、第一百六十一條之三、第一百六十三條之一及第
    一百六十四條至第一百七十條規定之限制，合先敘明。
貳、實體方面：
一、訊據被告對於上開時、地酒後駕車肇事致人於死並肇事逃逸
    等犯罪事實，於偵查及本院均自白不諱，核與告訴人丙○○
    、證人李宗仁指訴、證述之情節相符。此外，並有警員職務
    報告、道路交通事故現場圖、道路交通事故調查報告表（一
    ）及（二）、道路交通事故當事人酒精測定紀錄表、光田醫
    院大甲分院藥物濃度檢查報告單、診斷證明書、道路交通事
    故肇事逃逸追查表等各一份及現場照片等附卷可稽。而被害
    人楊雅婷確因本件車禍致傷害而死亡，亦經臺灣臺中地方法
    院檢察署檢察官督同檢驗員相驗屬實，製有該署相驗筆錄、
    相驗屍體證明書、驗斷書在卷可憑。按未領有駕駛執照不得
    駕駛小型車，又駕駛人駕駛汽車，應遵守道路交通標誌、標
    線、號誌之指示，並服從交通指揮人員之指揮，而汽車行駛
    時，駕駛人應注意車前狀況及兩車併行之間隔，並隨時採取
    必要之安全措施，另汽車駕駛人飲用酒類或其他類似物後，
    其吐氣所含酒精濃度超過每公升零點二五毫克或血液中酒精
    濃度超過百分之○點○五以上者，不得駕車等情，道路交通
    管理處罰條例第二十一條第一項第一款、道路交通安全規則
    第九十條、第九十四條第三項、第一百十四條第二款分別定
    有明文。經查，而本件車禍發生當時，現場係天候晴，光線
    為夜間有照明，路面鋪設柏油且乾燥、無缺陷、無障礙物等
    情，為前開道路交通事故調查表（一）所明載，被告並無不
    能注意之情事，詎其竟於無駕駛執照，且於酒後猶駕駛汽車
    上路，且行經案發路段時，疏未注意車前狀況，並以時速超
    過五十公里之速度超速行駛，而行經肇事路口時，亦未減速
    接近，先停止於交叉路口前，讓幹道車優先通行後認為安全
    時始續行，其駕車行為違反上開行車規定，自有過失，甚為
    明確。另被害人楊雅婷因此車禍受有頭胸部外傷、顱腦挫傷
    及胸腔內出血等傷害，經送醫急救後仍不治死亡，已見前述
    ，被告之過失駕駛行為與被害人楊雅婷之死亡結果間，具有
    相當因果關係，亦足認定。是被告前揭自白，核與客觀事實
    相符，堪予採信。準此，本件事證已臻明確，被告犯行洵堪
    認定。
二、新舊法比較：
（一）按行為後法律有變更者，適用行為時之法律。但行為後之
      法律有利於行為人者，適用最有利於行為人之法律，刑法
      第二條第一項定有明文。
（二）被告行為時之刑法第一百八十五條之三（下稱修正前刑法
      第一百八十五條之三）規定：「服用毒品、麻醉藥品、酒
      類或其他相類之物，不能安全駕駛動力交通工具而駕駛者
      ，處一年以下有期徒刑、拘役或三萬元以下罰金。」，惟
      上揭條文於民國九十七年一月二日以華總一義字第○九六
      ○○一七七八四一號令修正公佈而規定：「服用毒品、麻
      醉藥品、酒類或其他相類之物，不能安全駕駛動力交通工
      具而駕駛者，處一年以下有期徒刑、拘役或科或併科十五
      萬元以下罰金。」，其中就罰金刑部分，由原先之「或」
      增訂為「或科或併科」，金額由「三萬元」增訂為「十五
      萬元」其餘有期徒刑之法定本刑上限及拘役等，則未變動
      ，經比較修正前後之規定，以修正前之規定，較有利於被
      告，應依刑法第二條第一項前段，適用修正前刑法第一百
      八十五條之三之規定。
三、核被告所為，就服用酒類已達不能安全駕駛動力交通工具而
    仍駕車之部分，係犯刑法第一百八十五條之三之公共危險罪
    ；就撞擊被害人楊雅婷致其死亡部分，係犯刑法第二百七十
    六條第一項之過失致死罪；另肇事後逃逸之部分則係犯刑法
    第一百八十五條之四之肇事致人死傷而逃逸罪。被告所犯上
    開三罪間，犯意各別，行為不同，應分論併罰。又被告係汽
    車駕駛人，因無駕駛執照駕車、酒醉駕車致人死亡，就上述
    過失致人於死之罪行部分，應依道路交通管理處罰條例第八
    十六條第一項規定加重其刑。
四、量刑審酌：
    爰審酌汽車駕駛人飲酒後駕車，將降低對光線之適應能力，
    削弱其對於路況及車前狀況辨識之正確性，亦使神經反應遲
    鈍，致使駕駛人無法適切地操控車輛，因此酒後駕車在道路
    上行駛，對一般往來之公眾及駕駛人自身皆具有高度危險性
    ，此為智識健全之人所可認識者，酒後不應駕車之觀念，復
    已透過學校教育、政令宣導及各類媒體廣為介紹傳達各界週
    知多年，被告甲○○對於酒後不能駕車，及酒醉駕車之危險
    性，應難諉為不知，詎其猶於酒後不能安全駕駛之狀態下駕
    車，漠視其他用路人生命、財產安全，已甚為可訾，且被告
    駕車復怠於履踐注意義務，致被害人楊雅婷因而喪失寶貴而
    無以回復之生命。再衡酌被告肇事後不思救助被害人楊雅婷
    ，反逃逸離去，陷被害人於求援無著，求償無門之危險，益
    徵其自私自利之心態，已達於枉顧被害人權益之程度，殊無
    足採；暨被告於本件之過失程度、犯罪所生具體危害，犯後
    終能供認無隱，非無悛悔之忱，且能與被害人楊雅婷之父母
    成立民事和解，但審酌被害人楊雅婷之父丙○○及母丁○○
    ○於本院審理時，均稱被告並未參加被害人楊雅婷之告別式
    ，量刑不宜過寬等詞，另本院於九十七年三月十日言詞辯論
    終結前，諭知將定二個月時間，請被告謀求除已成立之民事
    和解外，另求他途徑使被害人之父母心情能更為平復之方式
    ，惟被告於該次期日後，至宣判日前，均未見有何嘗試填補
    被害人家屬之動作，顯見其犯後態度仍非甚佳等一切情狀，
    分別量處各罪如主文所示之刑，並就醉後駕駛部分諭知易科
    罰金之折算標準，及就宣告有期徒刑部分定其應執行之刑。
據上論結，應依刑事訴訟法第二百七十三條之一第一項、第二百
九十九條第一項前段，道路交通管理處罰條例第八十六條第一項
，刑法第一百八十五條之三（九十七年一月二日修正前）、第一
百八十五條之四、第二百七十六條第一項、第五十一條第五款、
第四十一條第一項前段，刑法施行法第一條之一第一項、第二項
前段，判決如主文。
本案經檢察官乙○○到庭執行職務。
中    華    民    國    97    年    5     月    9     日
                  刑事第十一庭  法  官  林慶郎
以上正本證明與原本無異
如不服本件判決，且有前述得提起上訴之情形，得自收受判決送
達之日起十日內，向本院提出上訴書狀（應敘述具體理由並附繕
本；倘上訴書狀如未敘述理由，應於上訴期間屆滿後二十日內補
提理由書於本院），上訴於第二審法院。
                                書記官  廖日晟
中    華    民    國    97    年    5     月    9     日
附錄本案論罪科刑法條全文：
中華民國刑法第185條之3
（重大違背義務致交通危險罪）
服用毒品、麻醉藥品、酒類或其他相類之物，不能安全駕駛動力
交通工具而駕駛者，處1年以下有期徒刑、拘役或併科15萬元以
下罰金。
刑法第一百八十五條之四：
駕駛動力交通工具肇事，致人死傷而逃逸者，處六月以上五年以
下有期徒刑。
刑法第二百七十六條
因過失致人於死者，處二年以下有期徒刑、拘役或二千元以下罰
金。
從事業務之人，因業務上之過失犯前項之罪者，處五年以下有期
徒刑或拘役，得併科三千元以下罰金。


司法院資訊處製作；財團法人民間司法改革基金會備份。
